臺灣苗栗地方法院民事裁定
110年度消債清字第14號
聲  請  人  
即  債務人  賴永馨  
代  理  人  朱昭勳律師
債  權  人  上海商業儲蓄銀行股份有限公司


法定代理人  林志宏  
代  理  人  曹𦓻峸  
債  權  人  國泰世華商業銀行股份有限公司

法定代理人  郭明鑑  


債  權  人  兆豐國際商業銀行股份有限公司

法定代理人  張兆順  
代  理  人  林勵之  
債  權  人  臺灣中小企業銀行股份有限公司

法定代理人  林謙浩  
代  理  人  詹小萍  
債  權  人  聯邦商業銀行股份有限公司


法定代理人  林鴻聯  


債  權  人  玉山商業銀行股份有限公司


法定代理人  黃男州  
代  理  人  朱逸君  
債  權  人  台新國際商業銀行股份有限公司


法定代理人  吳東亮  


債  權  人  中國信託商業銀行股份有限公司


法定代理人  利明献  


債  權  人  萬榮行銷股份有限公司

法定代理人  呂豫文  


債  權  人  板信資產管理股份有限公司

法定代理人  郭道明  
代  理  人  陳羿霖  
債  權  人  良京實業股份有限公司

法定代理人  平川秀一郎



債  權  人  聯合財信資產管理股份有限公司

法定代理人  柏建銘  


債  權  人  滙誠第一資產管理股份有限公司

法定代理人  莊仲沼  


債  權  人  摩根聯邦資產管理股份有限公司

法定代理人  李文明  


債  權  人  台新資產管理股份有限公司

法定代理人  吳統雄  


債  權  人  新加坡商艾星國際有限公司台灣分公司

法定代理人  曾慧雯  


債  權  人  勞動部勞工保險局(勞工保險費)



債  權  人  勞動部勞工保險局(國民年金保險費)



上列聲請人因消費者債務清理事件聲請更生，所提更生方案未獲
可決及認可，本院裁定如下：
    主  文
聲請人即債務人賴永馨自111年3月29日下午4時起開始清算程序
。
命司法事務官進行本件清算程序。
    理  由
一、更生方案未依消費者債務清理條例(下稱消債條例)第59條、
    第60條規定可決時，除有第12條、第64條規定情形外，法院
    應以裁定開始清算程序；法院為前項裁定前，應使債權人、
    債務人有陳述意見之機會。債務人有薪資、執行業務所得或
    其他固定收入，依其收入及財產狀況，可認更生方案之條件
    已盡力清償者，法院應以裁定認可更生方案。債務人無固定
    收入，更生方案有保證人、提供擔保之人或其他共同負擔債
    務之人，法院認其條件公允者，亦同。下列情形，視為債務
    人已盡力清償：一、債務人之財產有清算價值者，加計其於
    更生方案履行期間可處分所得總額，扣除自己及依法應受其
    扶養者所必要生活費用後之餘額，逾10分之9已用於清償。
    二、債務人之財產無清算價值者，以其於更生方案履行期間
    可處分所得總額，扣除自己及依法應受其扶養者所必要生活
    費用後之餘額，逾5分之4已用於清償。消債條例第61條第1
    項、第2項、第64條第1項及第64條之1分別定有明文。法院
    裁定不認可更生方案時，應同時裁定開始清算程序。法院開
    始清算程序之裁定，應載明其年、月、日、時，並即時發生
    效力。法院裁定開始更生或清算程序後，得命司法事務官進
    行更生或清算程序，必要時得選任律師、會計師或其他適當
    之自然人或法人1人為監督人或管理人。消債條例第65條第1
     項、第83條第1項、第16條第1項復定有明文。
二、經查：
　㈠聲請人前因有不能清償情事向本院聲請更生，經本院以109
　　年度消債更字第40號裁定自109年12月14日上午11時開始更
　　生程序，並命司法事務官進行本件更生程序，並由本院司法
　　事務官以109年度司執消債更字第40號行本件更生程序。嗣
    聲請人於更生程序中之110年2月2日，提出72期、每期清償
    新臺幣（下同）3,000元、清償總額為21萬6,000元、清償成
    數為2.8%之第1次更生方案，經本院司法事務官以書面通知
    債權人表決，惟均未獲債權人會議可決，有前開限期確答函
    文暨送達證書、債權人之書狀附本院109年度司執消債更字
    第40號卷可稽。聲請人復於110年6月17日再次提出第2次更
    生方案，本院司法事務官於審酌後，認聲請人所提之第2次
    更生方案，不符合消債條例第64條之1第1項規定，後以110
    年4月28日苗院雅109司執消債更信40字第09719號函命聲請
    人於文到10日內提出修正後之新更生方案，並就轉清算程序
    表示意見，而聲請人逾期未為陳報，是司法事務官簽請本院
    裁定是否開始清算，此業經本院調取上開卷宗核閱屬實。基
    此，上開各更生方案俱未經債權人可決通過，且聲請人始終
    無法提出較高清償成數之更生方案等事實，均足認定。
　㈡聲請人為自營商，經營阿蘭姐伴手禮店，聲請人於本件調查
    期間即110年10月18日所提出之更生方案，履行期間每月可
    處分金額為2萬2,000元、每月必要支出7,565元（見消債清
    卷第105頁），又聲請人有三商美邦人壽保險股份有限公司
    之保險契約，預估保單價值解約金為7萬7,454元，有上開保
    險公司之函文可佐(見司執卷第489頁)，堪認聲請人之財產
    有清算價值。從而，債務人於更生方案履行期間可處分所得
    總額為158萬4,000元(計算式：2萬2,000元×72期＝158萬4,00
    0元)，聲請人於更生方案履行期間之必要生活費用合計為54
    萬4,680元(計算式：7,565元×72期＝54萬4,680元)。本院審
    酌聲請人提出之更生方案，以其於更生方案履行期間可處分
    所得總額158萬4,000元，扣除必要生活費用54萬4,680元後
    ，所剩餘額為103萬9,320元，再加計保單解約金7萬7,454元
    ，共計為111萬6,774元(計算式：103萬9,320元＋7萬7,454元
    ＝111萬6,774元)。而依消債條例第64條之1規定，債務人於
    更生履行期間至少應清償9/10即100萬5,097元(計算式：111
    萬6,774元×0.9＝100萬5,096.6元，元以下四捨五入)，始符
    合「盡力清償」之要件，然聲請人所提更生方案僅願每月清
    償3,000元，更生履行期間共僅清償21萬6,000元，尚低於上
    開金額，難認聲請人已盡力清償，則本件與消債條例第64條
    第1項前段關於得逕行裁定認可更生方案規定之要件不合。
三、綜上所述，本件債務人所提之更生方案既未能依消債條例第
    59條、第60條之規定經債權人會議或書面決議之可決，亦核
    無符合消債條例第64條第1項前段規定可由法院依職權逕為
    認可其更生方案之情形，是本院自不得裁定認可更生方案，
    而應依消債條例第61條第1項之規定，裁定開始清算程序，
    並命司法事務官進行本件清算程序。
四、爰裁定如主文。
中　　華　　民　　國　　111 　年　　3 　　月　　29　　日
                  民事第二庭  法 官　王筆毅
以上正本係照原本作成。
如不服本裁定，應於裁定送達後10日內向本院提出抗告狀，並繳
納抗告費新臺幣1,000 元。
                              書記官　劉家蕙
中　　華　　民　　國　　111 　年　　3 　　月　　29　　日